【裁判字號】    97,訴,514
【裁判日期】    970930
【裁判案由】    違反稅捐稽徵法
【裁判全文】
臺灣新竹地方法院刑事判決               97年度訴字第514號
    公  訴  人  臺灣新竹地方法院檢察署檢察官
    被      告  甲○○
    被      告  乙○○
    上列2人共同
    選任辯護人  邱清銜律師
上列被告因違反稅捐稽徵法等案件，經檢察官提起公訴（97年度
偵字第1498號），本院依簡式審判程序判決如下：
    主  文
甲○○共同犯行使業務登載不實文書罪，處有期徒刑肆月，如易
科罰金，以新臺幣壹仟元折算壹日。緩刑貳年。
乙○○犯稅捐稽徵法第四十三條第一項之幫助逃漏稅捐罪，處有
期徒刑伍月，如易科罰金，以新臺幣壹仟元折算壹日。緩刑貳年
。
    事  實
一、乙○○、甲○○為兄弟，甲○○為設址於新竹縣竹北市○○
    ○○路123巷10號之精業水電工程有限公司（下稱精業公司
    ）之名義負責人，乙○○為精業公司之實際負責人，均為從
    事業務之人，2人均明知自民國93年5月起至同年6月止，精
    業公司並無自虛設之世偉電氣冷凍有限公司（下稱世偉公司
    ，址設新竹市○○路○段217巷20號，負責人張訓財，世偉公
    司涉嫌違反稅捐稽徵法等案件，業經臺灣臺中地方法院以96
    年度訴緝字第165號判處有期徒刑5月確定）實際進貨之事實
    ，仍共同基於行使業務上登載不實文書之犯意，而乙○○另
    基於幫助精業公司逃漏營利事業所得稅之犯意，由乙○○自
    虛設之世偉公司，取得性質上屬會計憑證之不實統一發票共
    3紙、總面額計新臺幣（下同）450萬元後，委由會計師林朝
    輝（業經本院以95年度訴字第565號判處有期徒刑6月確定）
    以將此虛偽之進項金額450萬元計入營業成本，並將該不實
    之事項登載在精業公司業務上所製作之「中華民國93年度營
    利事業所得稅結算申報書」上，且於93年間，經由林朝輝辦
    理精業公司上開年度營利事業所得稅申報時，交付上開登載
    不實之「中華民國93年度營利事業所得稅結算申報書」予財
    政部臺灣省北區國稅局新竹縣分局承辦人員而行使之，藉此
    虛報進項金額之方法，用以申報扣扺銷項稅額，使精業公司
    逃漏應繳93年度營利事業所得稅額22萬5000元，足生損害於
    稅捐稽徵機關對於稅捐稽徵之正確性。
二、案經財政部臺灣省北區國稅局告發移送臺灣新竹地方法院檢
    察署檢察官偵查起訴。
    理  由
甲、程序部分
一、起訴書原記載「被告甲○○、乙○○所為，均係涉犯修正前
    商業會計法第71條第1款明知為不實事項而填製會計憑證及
    記入帳冊罪嫌；稅捐稽徵法第41條、第47條第1款之公司負
    責人以不正方法逃漏稅捐罪嫌」；嗣經公訴人到庭更正部分
    犯罪事實，並認被告甲○○、乙○○共犯刑法第216、215條
    之行使業務登載不實文書罪嫌，被告乙○○另犯稅捐稽徵法
    第43條第1項之幫助逃漏稅嫌，且被告乙○○所犯上開2罪為
    牽連犯。本院係以公訴人更正後之犯罪事實、法律關係為審
    酌範圍，合先敘明。
二、本件被告甲○○、乙○○所犯行使業務登載不實文書、幫助
    逃漏稅等罪，係非死刑、無期徒刑、最輕本刑為3年以上有
    期徒刑之罪，被告於本院準備程序進行中，就被訴事實為有
    罪之陳述，經本院認合於刑事訴訟法第273條之1第1項之規
    定，裁定進行簡式審判程序。
乙、實體部分
一、訊據被告甲○○、乙○○對於事實一所載之犯罪事實，於本
    院準備程序、審理中均自白認罪，並經證人即會計師於法務
    部調查局新竹市調查站、偵訊中證述綦詳（見96他1673：17
    2至175頁、176至178頁、191至192頁；及97偵1498：7至8頁
    ），且有證人張學堯、陳章解、黃錦霞、陳立航於偵訊中證
    述在卷可查（見96他1673：144至145頁、148至149頁、153
    至154頁、157至160頁）。另有財政部臺灣省北區國稅局96
    年1月18日出具之北區國稅審四字第096 0000309B號函；財
    政部臺灣省北區國稅局新竹縣分局96年4月13日所出具之北
    區國稅竹縣三字第0960002843號函及所附精業公司基本資料
    、營業稅稅籍資料；財政部臺灣省北區國稅局新竹縣分局93
    年3月26日所出具之北區國稅竹縣三字第0933001064號函及
    所附營業人變更登記查簽表、全國稅籍異常查詢列印作業、
    營業人設立變更通報單；新竹縣政府93年3月17日所出具之
    府建商字第0930301074號函及所附新竹縣營利事業統一發證
    變更登記申請書、委託書；經濟部93年3月9日出具之經授中
    字第09331796650號函、93年2月20日出具之經授中字第0933
    1699880號函；身分證影本、精業公司股東名簿、公司章程
    、有限公司變更登記表各1份；91年新竹縣稅捐稽徵處房屋
    稅繳款書、使用執照存根、財政部台灣省北區國稅局稅額繳
    款書各1份；公司基本資料查詢、營利事業資料查詢各1份；
    專案申請調檔統一發票查核名冊1份；財政部臺灣省北區國
    稅局欠稅總歸戶查詢情形表1份；證人林朝輝提出之銷項發
    票；證人林朝輝提出之進項發票；證人林朝輝提出之93年度
    5-6月營業人銷稅額申報書暨欠稅催繳通知書1份在卷可憑（
    見96他1673：13至14頁、15至24頁、2 5至28頁、29至34頁
    、35至36頁、37至41頁、42至44頁、45至46頁、84至87頁、
    91頁、230頁、231至232頁、233至234頁）。是認被告2人上
    開自白內容應與事實相符，從而，本件事證已臻明確，被告
    甲○○、乙○○共同行使業務登載不實文書、及被告乙○○
    另犯幫助逃漏稅等犯行，均堪予認定，自應依法予以論罪科
    刑。
二、論罪科刑
（一）核被告甲○○所為，係犯刑法第216、215條之行使業務登
      載不實文書罪。
（二）核被告乙○○所為，係犯刑法第216、215條之行使業務登
      載不實文書罪及稅捐稽徵法第43條第1項之幫助逃漏稅。
（三）按被告2人行為後，刑法於94年2月2日修正公布，並自95
      年7月1日起施行。次按行為後法律有變更者，適用行為時
      之法律，但行為後之法律有利於行為人者，適用最有利於
      行為人之法律，現行刑法第2條第1項定有明文。經查：
    １、刑法第216、215條之行使業務登載不實文書罪，法定刑
        得科銀元5百元以下罰金，據修正後刑法施行法增訂第1
        條之1：「中華民國94年1月7日刑法修正施行後，刑法
        分則編所定罰金之貨幣單位為新臺幣。94年1月7日刑法
        修正時，刑法分則編未修正之條文定有罰金者，自94年
        1月7日刑法修正施行後，就其所定數額提高為30倍。但
        72年6月26日至94年1月7日新增或修正之條文，就其所
        定數額提高為3倍」，及刑法第33條第5款修正為：「主
        刑之種類如下：五、罰金：新臺幣1千元以上，以百元
        計算之」等規定，是依修正後之法律，刑法第216、215
        條之行使業務登載不實文書罪所得科處之罰金刑最高額
        維持新臺幣1萬5千元、最低額則提高為新臺幣1千元，
        是比較修正前、後之刑罰法律，自以被告行為時刑法第
        33條第5款之科處罰金刑之法律較有利於被告。
    ２、刑法第28條有關共犯之規定，修正前第28條規定：「二
        人以上共同實施犯罪之行為者，皆為正犯」，修正後則
        規定：「二人以上共同實行犯罪之行為者，皆為正犯」
        ，亦即修正後規定，係將原來共同正犯之共同「實施」
        犯罪，改為共同「實行」犯罪，剔除完全未參與犯罪相
        關行為「實行」之「陰謀共同正犯」及「預備共同正犯
        」，是修正後之共同正犯之可罰性要件之範圍業已限縮
        ，乃屬行為可罰性要件之變更，自應比較新舊法。惟本
        案被告2人共同實行前開行使業務登載不實文書犯行，
        不論適用修正前、後之刑法第28條規定，均應成立共同
        正犯，依刑法第2條第1項前段之規定，適用修正前刑法
        第28條之規定。查：被告2人就行使業務登載不實文書
        犯行間，有犯意之聯絡及行為之分擔，為共同正犯。
    ３、另按被告乙○○行為後，刑法第55條牽連犯之規定，業
        於94年1月7日修正公布刪除，並於95年7月1日生效施行
        ，被告犯行因修正後新法已刪除牽連犯之規定，此刪除
        雖非犯罪構成要件之變更，但顯已影響行為人刑罰之法
        律效果，自屬法律變更，依新法第2條第1項規定，比較
        舊法之牽連犯、新法之數罪併罰結果，應適用較有利於
        被告之行為時舊法（參照最高法院95年第8次刑事庭會
        議決議）。被告乙○○所犯之行使業務登載不實文書罪
        與幫助逃漏稅罪間，有方法目的之牽連關係，為牽連犯
        ，應依修正前刑法第55條之規定，從一重之幫助逃漏稅
        罪處斷。
（四）爰審酌被告甲○○身為精業公司之名義負責人，被告乙○
      ○為精業公司之實際負責人，竟以不實統一發票共計450
      萬元計入精業公司之營業成本，使精業公司逃漏應繳93年
      度營利事業所得稅額22萬5000元，幸經稅捐機關多方勾稽
      、查核，尚未造成重大損害，暨被告2人犯後坦承犯行，
      堪認態度良好等一切情狀，分別量處如主文所示之刑，並
      均諭知易科罰金折算標準。另按被告2人行為時之刑法第
      41條第1項前段規定：「犯最重本刑為5年以下有期徒刑之
      刑之罪，而受6個月以下有期徒刑或拘役之宣告，因身體
      、教育、職業、家庭之關係或其他正當事由，執行顯有困
      難者，得以1元以上3元以下折算1日，易科罰金」，另參
      照行為時之罰金罰鍰提高標準條例第2條前段（現已刪除
      ）規定，被告行為時之易科罰金折算標準，係以銀元300
      元即新台幣900元折算1日。而95年7月1日施行之刑法第41
      條第1項前段規定：「犯最重本刑為5年以下有期徒刑之刑
      之罪，而受6個月以下有期徒刑或拘役宣告者，得以新台
      幣1000元、2000元、3000元折算1日，易科罰金」
      。茲比較修正前、後之易科罰金折算標準，係以行為時之
      舊法規定，較有利於被告，爰依刑法第2條第1項規定，適
      用修正前刑法第41條第1項前段規定，定其易科罰金之折
      算標準。
三、末查，被告2人未曾因故意犯罪受有期徒刑以上刑之宣告，
    有臺灣高等法院被告前案紀錄表在卷足按，其因一時失慮致
    罹刑章，犯罪後坦承犯行，態度良好，且自95年1月起至97
    年9月16日止已繳付稅額等共22萬8366元，有財政部臺灣省
    北區國稅局繳款書、收據在卷可查，其等經此次偵審程序，
    當知所警惕，信無再犯之虞，本院認其所受宣告之刑以暫不
    執行為適當，故依刑法第74條第1項第1款之規定，均併予宣
    告緩刑2年，以啟自新。按犯罪在新法施行前，新法施行後
    ，緩刑之宣告，應適用新法第74條之規定，最高法院95年5
    月3日刑事庭第8次會議著有決議，本件犯罪在新法施行前，
    諭知緩刑在新法施行後，自應依新法規定諭知緩刑，併此敘
    明。
四、據上論斷，應依刑事訴訟法第273條之1第1項、第299條第1
    項前段，稅捐稽徵法第43條第1項，刑法第11條前段、第2條
    第1項前段、修正前第28條、第216條、第215條、修正前第
    55條、修正前第41條第1項前段、第74條第1項第1款，刑法
    施行法第1條之1，判決如主文。
本案經檢察官洪裕翔到庭執行職務。
中    華    民    國    97    年    9     月    30    日
                            刑事第三庭法  官    黃美文
以上正本證明與原本無異。
如不服本判決應於收受本判決後10日內向本院提出上訴書狀，其
未敘述上訴理由者，並得於提起上訴後10日內向本院補提理由書
狀 (均須按他造當事人之人數附繕本)「切勿逕送上級法院」。
中    華    民    國    97    年    9     月    30    日
                                      書記官    陳怡芳
附錄本案論罪科刑所適用法條全文：
刑法第216條：
行使第 210 條至第 215 條之文書者，依偽造、變造文書或登載
不實事項或使登載不實事項之規定處斷。
刑法第215條：
從事業務之人，明知為不實之事項，而登載於其業務上作成之文
書，足以生損害於公眾或他人者，處3年以下有期徒刑、拘役或5
百元以下罰金。
稅捐稽徵法第43條第1項：
教唆或幫助犯第四十一條或第四十二條之罪者，處三年以下有期
徒刑、拘役或科新台幣六萬元以下罰金。


司法院資訊處製作；財團法人民間司法改革基金會備份。
